臺灣臺南地方法院民事裁定　　　　　　　96年度財管字第41號
聲　請　人　臺灣中小企業銀行股份有限公司
法定代理人　丁○○
代　理　人　乙○○
上列聲請人聲請為被繼承人丙○○指定遺產管理人事件，本院裁
定如下：
    主      文
選任財政部國有財產局臺灣南區辦事處臺南分處為被繼承人丙○
○之遺產管理人。
聲請程序費用新臺幣壹仟元由被繼承人丙○○之遺產負擔。
    理      由
一、按繼承人均拋棄其繼承權者，準用關於無人承認繼承之規定
    ，民法第一千一百七十六條第六項定有明文。又繼承開始時
    ，繼承人之有無不明者，由親屬會議於一個月內選定遺產管
    理人，並將繼承開始及選定遺產管理人之事由，向法院報明
    ；無親屬會議或親屬會議未於前條所定期限內選定遺產管理
    人者，利害關係人或檢察官，得聲請法院選任遺產管理人，
    民法第一千一百七十七條、第一千一百七十八條第二項分別
    定有明文。揆諸前揭規定意旨，於繼承人皆拋棄其繼承權，
    無人繼承時，亦應許利害關係人聲請法院選任遺產管理人，
    俾為遺產之處置。
二、本件聲請意旨略以：被繼承人丙○○（男，民國○○○年○
    月○○日生，身分證統一編號：Ｚ000000000號，
    生前最後住所：臺南市○區○○里○○鄰○○路○段五○三
    巷四號之二）於九十五年十月十二日死亡，其法定繼承人皆
    已依法拋棄繼承，且親屬會議亦未於繼承開始後一個月內選
    定遺產管理人。又被繼承人丙○○生前向聲請人借款新臺幣
    八十八萬元，並以其所有坐落臺南市○區○○段六七四、六
    七六地號、應有部分各十分之一之土地，及門牌號碼臺南市
    ○區○○里○○路○段五○三巷四號之二房屋向聲請人設定
    抵押權，以作為對聲請人借款之擔保，惟被繼承人丙○○尚
    未清償完畢即已死亡，其所有法定繼承人又均已於法定期間
    內聲明拋棄繼承權，經鈞院准予備查在案，聲請人為丙○○
    之債權人而為利害關係人，為免聲請人無法行使債權而影響
    權益，為此爰聲請鈞院裁定選任被繼承人丙○○之配偶甲○
    ○為遺產管理人等語。
三、經查：聲請人主張之前開事實，業據提出借據影本一件、土
    地建築改良物抵押權設定契約書影本一件、他項權利證明書
    影本一件、土地登記第一類謄本三件、繼承系統表一件、除
    戶謄本二件、戶籍謄本八件為證，且經本院依職權調取本院
    九十五年度繼字第二一九七號拋棄繼承聲請事件卷宗核閱綦
    詳，是聲請人之主張堪信為真實。又查被繼承人丙○○死亡
    後，其法定繼承人皆已依法拋棄繼承權經本院准予備查，且
    未準用民法第一千一百七十七條之規定選定遺產管理人，而
    被繼承人丙○○為聲請人之債務人，故聲請人以利害關係人
    之身分聲請選任被繼承人丙○○之遺產管理人，核與上開規
    定並無不合，應予准許。
四、按公示催告期限屆滿，無繼承人承認繼承時，其遺產於清償
    債權，並交付遺贈物後，如有剩餘，歸屬國庫；又按非公用
    國有財產以財政部國有財產局為管理機關，民法第一千一百
    八十五條、國有財產法第十二條分別定有明文。查本件被繼
    承人丙○○之法定繼承人皆已依法拋棄繼承權經本院准予備
    查，復未準用民法第一千一百七十七條之規定選定遺產管理
    人，且經本院函詢被繼承人丙○○之配偶、子女、母親、姊
    妹等已成年之原繼承人，渠等均無擔任被繼承人丙○○之遺
    產管理人之意願，足徵被繼承人丙○○之原繼承人對被繼承
    人丙○○遺產之處置已漠不關心，是不宜依聲請人之聲請選
    任被繼承人丙○○之配偶甲○○為被繼承人丙○○之遺產管
    理人。又查被繼承人丙○○之遺產，倘無人承認繼承時，將
    於清償債權，交付遺贈物後，歸屬國庫，為使被繼承人丙○
    ○遺產之處置順利進行，本院認選任財政部國有財產局臺灣
    南區辦事處臺南分處為被繼承人丙○○之遺產管理人為適當
    。
五、依非訟事件法第一百五十七條、第二十四條第一項，裁定如
    主文。
中　　華　　民　　國　　96　　年　　8 　　月　　31　　日
                  家事法庭 　 法　官　葉惠玲
以上正本係照原本作成
如對本裁定抗告須於裁定送達後10日內向本院提出抗告狀
中　　華　　民　　國　　96　　年　　8 　　月　　31　　日
                              書記官　鄭秀美
